臺灣臺北地方法院交通事件裁定　　　　　　　　　　九十一年度交聲字第五四六號
　　異　議　人
　　即受處分人　甲○○　男　四.
右列異議人即受處分人因違反道路交通管理處罰條例案件，對於交通部公路總局台北
區監理所中華民國九十一年三月十四日所為之處分（北監五字第裁四０－Ｃ0000
0000號）聲明異議，本院裁定如左：
    主  文
異議駁回。
    理  由
一、按「汽車駕駛人，駕駛汽車肇事致人受傷或死亡，應即採取救護或其他必要措施
    ，並向警察機關報告，不得駛離；違者吊扣其駕照三個月至六個月；逃逸者吊銷
    其駕駛執照。」；又汽車駕駛人，曾依第六十二條第一項之規定吊銷駕駛執照者
    ，終身不得考領駕駛執照，道路交通管理處罰條例第六十二條第一項、第六十七
    條第一項分別定有明文。
二、本件受處分人即異議人甲○○於民國九十一年二月十八日下午二時許，在台北縣
    新店市○○○街三十七號前往南方向行駛時緊急煞車，致其後方騎乘ＢＧ－０一
    ０三號重型機車之謝思恒煞車不及撞上而肇事，未採取救護或其他必要措施，亦
    未向警察機關報告而逃逸，經謝思恒提供車號向舉發單位台北縣警察局新店分局
    江陵派出所報案，為舉發單位製單舉發，受處分人嗣於應到案日期前向原處分機
    關交通部公路總局台北區監理所陳述不服舉發，經原處分機關函請舉發單位查處
    ，仍認定受處分人有前開違規行為，乃依據道路交通管理處罰條例第六十二條第
    一項、第六十七條第一項之規定，於九十一年三月十四日裁決受處分人吊銷駕駛
    執照，終身不得考領。
三、訊據受處分人甲○○辯稱：我在北二高與一輛深色自小客車飆車，後來生氣就追
    著該自小客車下安坑交流道，我懷疑車上的人以行動電話通知謝思恒在交流道下
    堵我，他指著我罵，之後騎乘機車追過來，我車速很快，為了避免撞及前方的行
    人才緊急煞車，我擔心謝思恆對我不利，才離開現場云云。按道路交通管理處罰
    條例第六十二條第一項及第六十七條第一項有關「汽車駕駛人，駕駛汽車肇事致
    人受傷或死亡，應即採取救護或其他必要措施，並向警察機關報告，不得駛離；
    違者吊扣其駕照三個月至六個月；逃逸者吊銷其駕駛執照。」，及「汽車駕駛人
    ，曾依第六十二條第一項之規定吊銷駕駛執照者，終身不得考領駕駛執照」之規
    定，其立法意旨本在於賦予因交通事故致人受傷之駕駛人儘速救護傷者、保留現
    場完整及報告警察機關之義務，以達保障人民生命安全及便利司法機關判斷責任
    歸屬之目的，原非以肇事之汽車駕駛人係因違反道路交通安全規則之規定而肇事
    ，為其成立要件。查本件受處分人於上開時地緊急煞車，至謝思恒煞車不及撞擊
    受傷肇事，未報警處理而逃逸之事實，業據其坦承在卷，核與證人謝思恒庭證述
    之情節相符，並有臺北市立萬芳醫院乙種診斷證明書影本一件附卷可稽（謝思恒
    受有右腰部挫傷、右小腿挫傷併右肩部挫傷等傷害），有關受處分人確有肇事致
    人受傷而逃逸之行為，其積極證據已屬充分。至於本件交通事故發生之原因，究
    否如受處分人所辯係因飆車糾紛而遭謝思恒追逐（業為證人謝思恒到庭否認），
    為避免撞及前方行人（無任何證據足資佐證）所致，揆諸前揭說明，應與受處分
    人是否違反上開規定無關，無足做為有利於受處分人推論之依據。參諸事故發生
    當時僅有謝思恒一人追逐受處分人，並未發現其他對之有敵意之人，亦未看見謝
    思恒攜帶兇器，且受處分人有攜帶行動電話等情，業據受處分人陳述明確，則衡
    情受處分人僅因飆車糾紛，即膽敢自高速公路駕車追逐他人下交流道，又豈有僅
    受謝思恒一人追逐，即驚恐至謝某倒地受傷後，仍不敢停車查看之可能？再受處
    分人既攜帶行動電話，即令其懦於下車救護謝思恒，又豈能漠視前揭法律科予之
    義務，而吝於打電話通知警察單位發生事故？是受處分人所稱係因擔心自身安危
    始離開現場云云，自亦不足以正當化其違反前開規定，未盡救護及報告義務，而
    逕行逃逸之行為。本件事證明確，受處分人上揭違反道路交通管理處罰條例之行
    為，堪以認定。
四、綜上所述，受處分人確有駕駛汽車肇事致人受傷後，未即採取救護或其他必要措
    施，並向警察機關報告，而逕行逃逸之行為，原處分機關依據道路交通管理處罰
    條例第六十二條第一項及第六十七條第一項之規定，裁決受處分人吊銷駕駛執照
    ，終身不得考領，核無違誤，本件受處分人之異議為無理由，應予駁回。
據上論斷，應依道路交通案件處理辦法第十九條，裁定如主文。
中      華      民      國      九十一年    年    十二    月    十三    日
                                    臺灣臺北地方法院交通法庭
                                              法  官  楊  代  華
右正本證明與原本無異。
如不服本裁定，應於送達後五日內，向本院提出抗告狀。
                                              書記官  廖  純  瑜
中      華      民      國      九十一年    年    十二    月    十六    日
